【裁判字號】    90,易,80
【裁判日期】    901005
【裁判案由】    違反著作權法
【裁判全文】
台灣苗栗地方法院刑事判決                              九十年度易字第八號
    公  訴  人  臺灣苗栗地方法院檢察署檢察官
    被      告  丁○○
                李克欣  律師
右列被告因違反著作權法案件，經檢察官提起公訴（八十九年度偵字第六八五號），
本院判決如左：
    主  文
丁○○無罪。
    理  由
一、公訴意旨略以：被告丁○○係設於苗栗縣公館鄉○○路二三一之五（起訴書誤載
    為三三一之五）號「好朋友餐飲店」之負責人，於不詳時地向不詳姓名年籍之男
    子購買家用點唱機一台，該點唱機內製造燒錄有「買醉」、「一代女皇」、「海
    角天涯」、「珍重我的愛」、「港邊甘是男性傷心的所在」等五首歌曲之音樂著
    作，係乙○○○股份有限公司（以下簡稱美華公司）享有著作權之著作物；竟未
    經美華公司授權獲同意，於民國八十八年九月九日，在上址好朋友餐飲店三樓包
    廂內，提供前開家用點唱機、點歌本、遙控器等物，供上門消費要求唱歌娛樂之
    顧客點唱，利用不特定之顧客，藉歌唱之方式公開演出公開上映，致侵害美華公
    司之著作財產權。嗣於同年十月十三日下午八時許，為警持搜索票在上開店內三
    樓當場搜索查獲，扣得丁○○所有上開點將家牌電腦點歌伴唱機及遙控器一台及
    印有被告所營店名之點歌簿一本。因認被告丁○○涉犯違反著作權法第九十二條
    之擅自公開演出罪嫌等語。
二、按犯罪事實應依證據認定之，無證據不得推定其犯罪事實，又不能證明被告犯罪
    者，應諭知無罪之判決，刑事訴訟法第一百五十四條、第三百零一條第一項分別
    定有明文。而認定被告有罪之事實，應憑證據，如未能發現相當之證據，或證據
    不足以證明，自不能以推測或擬制之方法，以為裁判之基礎；且「認定事實所憑
    之證據，其為訴訟上之證明，須達於通常一般人均不致有懷疑，而得確信其為事
    實之程度者，始得據為有罪之認定，倘其證明尚未達到此一程度，而有合理之懷
    疑存在時，尚難為有罪之認定基礎；茍積極證據不足以為不利於被告事實之認定
    ，即應為有利被告之認定，更不必有何有利之證據。此外告訴人之告訴，係以使
    被告受刑事訴追為目的，是其陳述是否與事實相符，仍應調查其他證據以資審認
    。（最高法院三十年上字第八一六號、四十年台上字第八六號、七十六年台上字
    第四九八六號、五十二年台上字第一三００號分別著有判例可稽）
三、選任辯護人以告訴人乙○○○股份有限公司自責人甲○○，任期自八十八年九月
    九日至九十一年九月八止，而本案告訴人公司於八十八年九月十日告訴時，業務
    員丙○○係以當時已非該公司負責人之鄭宗安名義代表公司提出告訴，因鄭宗安
    無代表告訴人公司之權，此一告訴不合法云云。惟按最高法院七十三年台上字第
    四三一四號判例、七十七年台上字第一０三五號裁判意旨：「告訴乃論之罪，被
    害人未向檢察官或司法警察官表示告訴，迨法院調查或審理中，可補為告訴，仍
    應向檢察官或司法警察官為之，然後再由檢察官或司法警察官將該告訴狀言詞告
    訴之筆錄補送法院，始得謂為合法告訴，如果被害人不向檢察官或司法警察官提
    出訴，而逕向法院表示告訴者，即非合法告訴；告訴乃論之罪，如得為告訴之人
    在偵查中未向檢察官或司法警察官提出告訴者，固於事實審法院審理中，為欠缺
    追訴條件之補正，但告訴人仍應以書狀或言詞向檢察官或司法警察官補行告訴，
    並由檢察官或司法警察官將告訴狀或筆錄移送法院，法院始得為實體上判決」所
    示，告訴乃論之罪，可於偵查中向檢察官補正告訴，本案告訴人於八十九年三月
    二十日業已由甲○○代表公司具狀請求檢察官迅將被告起訴表明追訴意旨，則告
    訴業已補正，其告訴自屬合法，是選任辯護人辯稱本件告訴不合法等語，容有誤
    會，合先敘明。
四、本件公訴人認被告涉有違反著作權法第九十二條之罪嫌，係以告訴代理人沙小雯
    指述、告訴人公司業務員證述，並有上開詞曲之著作權執照影本附卷及扣有伴唱
    機一台、點歌簿一本可稽為其主要論據。訊據被告則堅詞否認有何違反著作權法
    之犯行，並辯稱：伊店裏僅一樓供客人用餐，扣案之伴唱機，係置於三樓供家人
    唱歌消遣使用，並未對外開放營業等語，經查：
（一）「買醉」、「一代女皇」、「海角天涯」、「港邊甘是男性傷心的所在」、「
      珍重我的愛」五首詞曲「音樂著作」，確係著作財產權人寶麗金音樂出版管理
      股份有限公司（下稱寶麗金公司）於八十七年八月一日將著作財產權讓與予告
      訴人美華公司，有著作財產權讓與證明書、內政部著作權執照各一紙及內政部
      著作權登記簿謄本五紙（均影本）附卷可稽，告訴人美華公司擁有上開歌曲之
      公開演出權，自屬無疑。
（二）惟依據告訴人美華公司之代理人沙小雯於偵查時指訴稱：依據伊公司人員查看
      ，被告經營之「好朋友餐飲店」一、二樓係餐廳，二樓有梯可通往三樓包廂，
      電視與電腦都是放在三樓，歌本上亦有標示被告好朋友簡餐咖啡店名，伊市調
      人員有去消費，問被告有無可唱歌的地方，被告即帶他去三樓，有點歌來唱，
      本案照片是搜索當天照的，市調當時並未照相等語（參見偵查卷第四三頁、五
      九頁筆錄）；另告訴代理人己○○於本院調查時同指訴稱：本案係公司市調人
      員黃明亳已經做過調查，知道被告店裡三樓可供點唱，黃明亳可以確定裡面有
      五首歌侵犯伊公司權利，可見黃明亳有去試唱過，且歌本上亦有印「好朋友簡
      餐咖啡店」名字，且如果是家用，桌上沒必要放四個煙灰缸等語（參見本院卷
      第三五頁筆錄，則依其等所指訴，均未親自見聞本案被告確實有將扣案之伴唱
      機供客人點唱消費使用甚明。而告訴人市調人員戊○○僅於八十八年十月十三
      日警察訊問時陳稱：好朋友餐飲店之負責人，均未經美華公司之授權及許可，
      而擅自於營業場所內，公開播放、上映歌曲牟利等語（參見偵查卷第四頁警訊
      筆錄），對於被告究有何未經美華公司之授權及許可，而擅自於營業場所內，
      公開播放、上映歌曲牟利情事，隻字未提，且迭經本院於九十年三月十三日、
      同年月二十七日、同年九月二十五日調查時，合法傳訊其到庭，均無故未到（
      參見本院卷四九頁、九六頁、一０三回證三紙），告訴人公司亦未提出任何市
      調人員有至被告店裏唱歌消費之憑證到院，則本案告訴人指訴被告在其經營之
      好朋友餐飲店三樓有公開播放、上映未經告訴人公司授權歌曲之情事，顯乏依
      據。況且本案告訴人會同警員於八十八年十月十三日至現場搜證時，扣案點唱
      機固可點播「買醉」、「港邊甘是男性傷心的所在」、「一代女皇」、「海角
      天涯」、「珍重我的愛」等歌曲，惟當天除至現場搜證之人，其除為搜證而自
      己點播上開歌曲外，未能證明現場尚有何人點播而公開演出上開歌曲，業據現
      場搜索庚○○○○結證稱：查獲當天係會同丁○○上樓查看，該店二樓、三樓
      均沒有客人，沒有開燈，三樓亦是暗的，由丁○○開燈，三樓桌面乾淨等語（
      參見本院卷五四頁正、反面筆錄）屬實，且有臺灣苗栗地方法院檢察八十八年
      度聲字九八三號搜索卷一宗在卷可參。則告訴人始終無法證明現場尚有其他消
      費者點播前述歌曲而「向現場之公眾傳達著作內容」，是自難以被告之上開供
      述及扣案物品即推論有其他消費者點播公開播放前述歌曲。
（三）證人即被告經營「好朋友餐飲店」鄰居謝偉堂結證稱：伊與「好朋友餐飲店」
      隔二間，在那居住三十多年，「好朋友餐飲店」開業約五年，沒有聽聞該店二
      樓有營業，三樓可供人唱歌等語（參見本院卷第五七頁筆錄）；證人即常至該
      店消費之客人何在鑫證稱：伊常至丁○○店裏消費，有時一週去一次，不太一
      定，最後一次係在今年八月二十九年，第一次去約三、四年前，有時亦帶朋友
      ，去都在一樓用餐，沒去過三樓，亦未聽到三有傳來何聲音（參見本院卷一一
      二頁、一一三頁筆錄），被告不曾告訴伊樓上可以唱歌等語，核與被告所辯均
      相符合，則本案並無其他證據足資證明被告有何供消費者當場點播放公開演唱
      前述歌曲情事，揆諸首揭判例之旨，自不得僅以被告店裏三樓設置電腦伴唱機
      、且歌本上亦有印「好朋友簡餐咖啡店」名字及桌上放置四個煙灰缸，即遽以
      擬制、推定之方式認定被告有供客人「公開演出」之事實。
綜上所述，本案查無其他積極證據足資証明被告犯罪，應諭知被告無罪之判決。
據上論斷，應依刑事訴訟法第三百零一條第一項前段，判決如主文。
本案經檢察官呂曾達到庭執行職務。
中      華      民      國    九十      年      十      月      五      日
                                    臺灣苗栗地方法院刑事第二庭
                                        法  官  黃  賢  婷
右正本證明與原本無異。
如不服本判決，應於判決送達後十日內向本院提出上訴狀( 應附繕本 )，上訴於
臺灣高等法院台中分院。
                                        書記官  陳  文  聰
中      華      民      國    九十      年      十      月      五      日


司法院資訊處製作；財團法人民間司法改革基金會備份。
